臺灣屏東地方法院刑事判決
111年度訴字第516號
公  訴  人  臺灣屏東地方檢察署檢察官
被      告  余志凡


            余志中


            劉孟勳


            蘇佳福


            林鴻達


            蔡淞程


            廖俊傑


上列被告因妨害秩序等案件，經檢察官提起公訴（111年度少連
偵字第13號），因被告於準備程序中就被訴犯罪事實為有罪之陳
述，經告知簡式審判程序之旨，並聽取當事人之意見後，經本院
合議庭裁定由受命法官獨任進行簡式審判程序，茲判決如下：
    主    文
甲○○犯在公共場所聚集三人以上首謀及下手實施強暴罪，處有期
徒刑陸月，如易科罰金，以新臺幣壹仟元折算壹日。
乙○○共同犯在公共場所聚集三人以上下手實施強暴罪，處有期徒
刑陸月，如易科罰金，以新臺幣壹仟元折算壹日。
己○○共同犯在公共場所聚集三人以上實施強暴助勢罪，處有期徒
刑參月，如易科罰金，以新臺幣壹仟元折算壹日。
壬○○犯意圖供行使之用而攜帶兇器在公共場所聚集三人以上首謀
及下手實施強暴脅迫罪，處有期徒刑陸月，如易科罰金，以新臺
幣壹仟元折算壹日。扣案之行動電話壹支、不具殺傷力之黑色手
槍壹把、不具殺傷力之子彈伍顆，均沒收之。
丙○○、庚○○、戊○○共同犯意圖供行使之用而攜帶兇器在公共場所
聚集三人以上下手實施強暴脅迫罪，各處有期徒刑陸月，如易科
罰金，均以新臺幣壹仟元折算壹日。
    犯罪事實
一、甲○○與壬○○間因金錢糾紛，於民國111年2月8日11時許相約
    前往址設屏東縣○○鄉○○路000號之一心釣蝦場（下稱前揭釣
    蝦場）理論。甲○○遂基於在公共場所聚集3人以上首謀實施
    強暴之犯意，在其址設屏東縣○○鄉○○路00號之住處，邀集在
    場之乙○○、己○○及少年黃○（93年5月生，真實姓名年籍詳卷
    ，另移送本院少年法庭審理）而為首謀，由乙○○駕駛車牌號
    碼000-0000號自小客車搭載甲○○、己○○及黃○前往赴約；壬○○亦基於意圖供行使之用而攜帶兇器在公共場所聚集3人以上
    首謀實施強暴脅迫之犯意，持其行動電話以通訊軟體Facebo
    ok Messenger聯絡丙○○、庚○○、戊○○、施雅萍（施雅萍業經
    臺灣屏東地方檢察署檢察官另為不起訴處分），並透過真實
    姓名年籍不詳綽號「凱仔」之友人聯絡丁○○，丁○○復邀同辛○○（丁○○、辛○○由本院另行通緝）之方式到場而為首謀，由
    施雅萍駕駛車牌號碼000-0000號自小客車搭載壬○○、丙○○、
    庚○○、戊○○前往前揭釣蝦場，丁○○則駕駛車牌號碼000-0000
    號自小客車搭載辛○○前往。迨雙方於同日13時30分許到場後
    ，甲○○即與乙○○共同基於在公共場所聚集3人以上下手實施
    強暴之犯意聯絡，由甲○○徒手毆打壬○○、乙○○徒手與他方發
    生肢體衝突，而以此方式共同下手實施強暴行為，己○○、黃
    ○則共同基於在公共場所聚集3人以上實施強暴助勢之犯意聯
    絡在場助勢；壬○○與丙○○、庚○○、戊○○亦共同基於意圖供行
    使之用而攜帶兇器在公共場所聚集3人以上下手實施強暴脅
    迫之犯意聯絡，由戊○○持棍棒1支、壬○○與丙○○、庚○○徒手
    毆打甲○○、乙○○，壬○○並持裝有子彈5顆然不具殺傷力之黑
    色手槍1把（無證據證明係屬槍砲彈藥刀械管制條例之槍枝
    或子彈）比劃，而以此方式共同下手實施強暴脅迫行為，丁○○與辛○○共同基於意圖供行使之用而攜帶兇器在公共場所聚
    集3人以上實施強暴脅迫助勢之犯意聯絡，由丁○○攜帶折疊
    刀、木刀、棒球棍、鐵棍、高爾夫球棍各1支、手銬1副，與
    辛○○在場助勢。壬○○、丙○○、庚○○、戊○○前開行為致乙○○受
    有右頂部頭皮撕裂傷4×0.5公分、右肩挫傷瘀腫、右前臂挫
    擦傷、右小腿外口部挫擦傷（壬○○、丙○○、庚○○、戊○○被訴
    傷害罪嫌部分，業據乙○○撤回告訴，由本院不另為不受理，
    詳述如後；無事證證明其餘在場人因本案成傷），嗣經警方
    據報處理，經壬○○提出行動電話1支、黑色手槍1把、子彈5
    顆；丁○○提出折疊刀、木刀、棒球棍、鐵棍、高爾夫球棍各
    1支、手銬1副扣案。
二、案經屏東縣政府警察局內埔分局報告臺灣屏東地方檢察署檢
    察官偵查起訴。
    理    由
一、上揭犯罪事實，業據被告甲○○於警詢、檢察事務官詢問、偵
    訊、被告乙○○、己○○、壬○○、丙○○、庚○○、戊○○於警詢、檢
    察事務官詢問、本院準備程序及審理時坦承不諱（見警卷第
    3至8、28至34、52至54、161至164、191至194、207至211、
    229至233頁，少連偵卷第104、105、144至146、158、159頁
    ，本院卷第129至131、172、173、223、224頁），核與證人
    黃○、施雅萍、證人即共同被告丁○○、辛○○於警詢時之證述
    大致相符（見警卷第69至77、99至104、134至141、245至24
    8頁），並有告訴人乙○○國仁醫院診斷證明書、屏東縣政府
    警察局內埔分局搜索扣押筆錄暨扣押物品目錄表2份、臺灣
    屏東地方檢察署111年保字第366號、111年槍保字第24號、1
    11年彈保字第15號扣押物品清單、屏東縣政府警察局槍枝性
    能檢測報告表、監視器擷圖畫面3幀、車輛詳細資料報表、
    子彈照片、內政部警政署刑事警察局111年3月28日刑鑑字第
    1110027225號鑑定書在卷可查（見警卷第49、123至129、17
    1至175、177至179、183至187、227頁，少連偵卷第111至11
    3、119、120、133至137、149至151頁），復有行動電話1支
    、黑色手槍1把、子彈5顆、折疊刀、木刀、棒球棍、鐵棍、
    高爾夫球棍各1支、手銬1副扣案可憑，足佐被告甲○○、乙○○
    、己○○、壬○○、丙○○、庚○○、戊○○（下合稱被告甲○○等人）
    前揭任意性自白與事實相符，堪信為真實。從而，本件事證
    明確，被告甲○○等人上揭犯行，洵可認定，應依法論科。
二、論罪科刑：
  ㈠前揭釣蝦場係公共場所，倘於該處聚集而發生衝突，顯足以
    造成公眾或他人之危害、恐懼不安，被告甲○○等人卻於如犯
    罪事實欄所載時、地相約該處，並以前述所載方式在公共場
    所施以強暴脅迫行為，自足妨害公共秩序。
　㈡扣案之不具殺傷力之黑色手槍1把、不具殺傷力之子彈5顆、
    折疊刀、木刀、棒球棍、鐵棍、高爾夫球棍各1支、手銬1副
    ，以及未扣案之棍棒1支，均屬質地堅硬且具有相當之重量
    ，客觀上顯然具有危險性，係足以對人之生命、身體、安全
    構成威脅之兇器無疑。
　㈢被告甲○○等人所為分述如下：
　　⒈成年人教唆、幫助或利用兒童及少年犯罪或與之共同實施
      犯罪或故意對其犯罪者，加重其刑至二分之一，兒童及少
      年福利與權益保障法第112條第1項前段定有明文。經查，
      黃○為93年5月生乙情，有其個人戶籍資料查詢結果在卷可
      考（見警卷第79頁），本案案發時屬未滿18歲之少年，被
      告甲○○、乙○○、己○○於本院準備程序時俱稱不知道黃○未
      成年等語（見本院卷第129、130頁），且無相關事證足以
      證明被告甲○○、乙○○、己○○知悉黃○為少年，是被告甲○○
      、乙○○、己○○尚無兒童及少年福利與權益保障法第112條
      第1項後段之適用，先予敘明。
　　⒉核被告甲○○所為，係犯刑法第150條第1項後段之在公共場
      所聚集3人以上首謀及下手實施強暴罪。公訴意旨另認被
      告甲○○涉有同條項下手實施脅迫部分，固有未洽，惟基本
      事實同一，且為同條項之罪，據以論罪科刑之法條並無不
      同，本院自得予以審理並更正，亦無庸依刑事訴訟法第30
      0條規定變更起訴法條，附予說明。
　　⒊核被告乙○○所為，係犯刑法第150條第1項後段之在公共場
      所聚集3人以上下手實施強暴罪。公訴意旨另認被告乙○○
      涉有同條項首謀實施強暴脅迫及下手實施脅迫部分，容有
      誤會，惟基本事實同一，且為同條項之罪，據以論罪科刑
      之法條並無不同，本院自得予以審理並更正，亦無庸依刑
      事訴訟法第300條規定變更起訴法條，附此指明。
　　⒋核被告己○○所為，係犯刑法第150條第1項前段之在公共場
      所聚集3人以上實施強暴助勢罪。
　　⒌核被告壬○○所為，係犯刑法第150條第2項第1款、第1項後
      段之意圖供行使之用而攜帶兇器在公共場所聚集3人以上
      首謀及下手實施強暴脅迫罪。公訴意旨認被告壬○○持無殺
      傷力槍彈比劃之下手實施脅迫部分為實施強暴助勢，容有
      誤會，又漏未論及下手實施脅迫，惟基本事實同一，且為
      同條項之罪，據以論罪科刑之法條並無不同，本院自得予
      以審理並更正，亦無庸依刑事訴訟法第300條規定變更起
      訴法條，附此指明。
　　⒍核被告丙○○、庚○○、戊○○所為，均係犯刑法第150條第2項
      第1款、第1項後段之意圖供行使之用而攜帶兇器在公共場
      所聚集3人以上下手實施強暴脅迫罪。公訴意旨認被告丙○○、庚○○、戊○○所為，均係犯刑法第150條第1項後段之在
      公共場所聚集3人以上首謀及下手實施強暴脅迫罪，容有
      誤會，惟因二者基本社會事實同一，並經本院於準備程序
      時告知被告丙○○、庚○○、戊○○變更起訴法條之旨（見本院
      卷第126、127頁），無礙被告丙○○、庚○○、戊○○防禦權之
      行使，爰依刑事訴訟法第300條規定，變更起訴法條而予
      審理。
  ㈣刑法上所謂「首謀」，係指犯罪之行為主體為多數人，其中
    首倡謀議，而處於得依其意思，策劃、支配團體犯罪行為之
    地位者而言（最高法院103年度台上字第1904號判決意旨參
    照）。次按共犯在學理上，有「任意共犯」與「必要共犯」
    之分，前者指一般原得由一人單獨完成犯罪而由二人以上共
    同實施之情形，當然有刑法總則共犯規定之適用；後者係指
    須有二人以上之參與實施始能成立之犯罪而言。且「必要共
    犯」依犯罪之性質，尚可分為「聚合犯」與「對向犯」，其
    二人以上朝同一目標共同參與犯罪之實施者，謂之「聚合犯
    」，如刑法分則之聚眾施強暴脅迫罪、參與犯罪結社罪、輪
    姦罪等是，因其本質上即屬共同正犯，故除法律依其首謀、
    下手實施或在場助勢等參與犯罪程度之不同，而異其刑罰之
    規定時，各參與不同程度犯罪行為者之間，不能適用刑法總
    則共犯之規定外，其餘均應引用刑法第28條共同正犯之規定
    （最高法院81年度台非字第233號判決意旨參照）。被告甲○○、壬○○分別立於首謀地位並下手實施強暴（脅迫），另被
    告乙○○下手實施強暴、己○○、黃○則在場助勢；被告丙○○、
    庚○○、戊○○下手實施強暴脅迫、丁○○、辛○○則在場助勢，各
    司其職，彼此相互利用，並以其等行為互為補充，以達其等
    共同犯罪目的，是雙方對於「在公共場所聚集3人以上實施
    強暴行為」、「意圖供行使之用而攜帶兇器在公共場所聚集
    3人以上實施強暴行為」乙節顯均具有犯意聯絡，前開被告
    等人本質上為共同正犯，僅係因刑法第150條第1項針對「首
    謀」、「下手實施」、「在場助勢」此3種態樣作出不同之
    規定，依前揭說明，被告甲○○與乙○○間就下手實施強暴，被
    告己○○與少年黃○間就實施強暴助勢，以及被告壬○○與丙○○
    、庚○○、戊○○間就下手實施強暴脅迫成立刑法第28條之共同
    正犯。
　㈤刑法第150條第1項規定：「在公共場所或公眾得出入之場所
    聚集三人以上，施強暴脅迫者，在場助勢之人，處1年以下
    有期徒刑、拘役或10萬元以下罰金；首謀及下手實施者，處
    6月以上5年以下有期徒刑」；同條第2項則規定：「犯前項
    之罪，而有下列情形之一者，得加重其刑至2分之1：一、意
    圖供行使之用而攜帶兇器或其他危險物品犯之。二、因而致
    生公眾或交通往來之危險」，該規定係就犯罪類型變更之個
    別犯罪行為得裁量予以加重，成為另一獨立之罪名（尚非概
    括性之規定，即非所有罪名均一體適用），屬於刑法分則加
    重之性質，惟依上述規定，係稱「得加重…」，而非「加重…
    」或「應加重…」，故法院對於行為人所犯刑法第150條第2
    項第1款、第1項後段之行為，是否加重其刑，即有自由裁量
    之權，且倘未依該項規定加重，其法定最重本刑仍為有期徒
    刑5年，如宣告6月以下有期徒刑，自仍符合刑法第41條第1
    項前段所規定得易科罰金之要件，即應一併諭知易科罰金之
    標準，始為適法。衡諸全案緣起係因被告甲○○與壬○○相約理
    論，被告壬○○與丙○○、庚○○、戊○○始有如犯罪事實欄所載犯
    行，尚無持續增加難以控制之情，且衝突時間短暫，並未擴
    及他人傷亡，造成之危害程度並非重大，被告壬○○、丙○○、
    庚○○、戊○○所犯情節侵害社會秩序安全，本院認尚無加重其
    刑之必要。
　㈥被告甲○○等人前揭犯罪之科刑，爰以各別被告之責任為基礎
    ，並審酌被告甲○○等人僅因被告甲○○與壬○○間細故，竟以犯
    罪事實欄所載之非法方式分別首謀、下手實施、助勢施強暴
    ，並危害公共秩序，其等所為自應非難究罰，並酌其等參與
    犯罪情節、手段、程度有別。再衡被告甲○○等人犯後俱坦承
    犯行不諱，被告壬○○與丙○○、庚○○、戊○○並與告訴人乙○○達
    成和解乙節，有本院和解筆錄存卷可按（見本院卷第137、1
    38頁）。繼參以被告甲○○曾因賭博案件、被告乙○○曾因妨害
    性自主案件、被告壬○○曾因毀損、公共危險案件、被告丙○○
    曾因公共危險案件、被告庚○○曾因公共危險案件、被告戊○○
    曾因違反毒品危害防制條例案件經法院判處罪刑、被告己○○
    則未曾因故意犯罪觸犯刑律經判處罪刑等情，有臺灣高等法
    院被告前案紀錄表各1份在卷可按之素行狀況。暨考量被告
    甲○○等人於本院審理時自陳之學、經歷、家庭生活及經濟狀
    況等情（見本院卷第224頁），分別量處如主文所示之刑，
    均併諭知易科罰金之折算標準。
三、沒收部分：
  ㈠供犯罪所用、犯罪預備之物或犯罪所生之物，屬於犯罪行為
    人者，得沒收之，刑法第38條第2項前段定有明文。經查，
    扣案之行動電話1支、無殺傷力之黑色手槍1把、無殺傷力之
    子彈5顆，係被告壬○○所有且供被告壬○○犯如犯罪事實所示
    犯行所用之物等情，亦據被告壬○○供承明確（見本院卷第13
    0、173頁），爰依刑法第38條第2項前段規定，於被告壬○○
    主文內，併宣告沒收之。
　㈡被告戊○○持用犯本案犯行之棍棒1支，係被告戊○○隨手撿拾之
    物，且經被告戊○○棄置等情，業經被告戊○○於警詢、本院準
    備程序時供明在卷（見警卷第232頁，本院卷第131頁），非
    屬被告戊○○所有或管領之物，爰不諭知沒收，併此敘明。
　㈢起訴書所載附表編號1至5扣案物俱查無事證證明與本案被告
    犯罪相關，且皆非違禁物，爰均不予宣告沒收。
四、公訴意旨雖認被告壬○○與丙○○、庚○○、戊○○於上開時、地對
    告訴人乙○○為傷害行為，致告訴人乙○○受有如犯罪事實所載
    傷勢，均涉犯刑法第277條第1項之傷害罪嫌等語。惟按告訴
    乃論之罪，告訴人於第一審辯論終結前，得撤回其告訴；又
    告訴乃論之罪，其告訴經撤回者，應諭知不受理之判決，刑
    事訴訟法第238條第1項、第303條第3款分別定有明文。查本
    件告訴人乙○○告訴被告壬○○與丙○○、庚○○、戊○○傷害部分，
    公訴意旨認被告壬○○與丙○○、庚○○、戊○○均係涉犯刑法第27
    7條第1項之傷害罪嫌，依同法第287條前段之規定，須告訴
    乃論。茲據告訴人乙○○具狀撤回告訴，有刑事撤回告訴狀1
    份附卷可參(見本院卷第135頁)，是依法原應就此部分為不
    受理之諭知，然此部分與被告壬○○、丙○○、庚○○、戊○○前述
    經本院論罪科刑部分，具有想像競合犯之裁判上一罪關係，
    爰不另為不受理之諭知。
據上論斷，應依刑事訴訟法第273條之1第1項、第284條之1、第2
99條第1項前段、第300條，判決如主文。
本案經檢察官黃彥凱提起公訴，檢察官葉幸眞到庭執行職務。
中    華    民    國   111    年    11    月    15    日
                  刑事第五庭  法  官  錢毓華
以上正本證明與原本無異。
如不服本判決應於收受判決後20日內向本院提出上訴書狀，並應
敘述具體理由；其未敘述上訴理由者，應於上訴期間屆滿後20日
內向本院補提理由書（均須按他造當事人之人數附繕本）「切勿
逕送上級法院」。　　　　　　　　　  
中　　華　　民　　國　　111 　年　　11　　月　　15　　日
                              書記官  郭淑芳
附錄論罪科刑法條：刑法第150條第1項、第2項第1款。
中華民國刑法第150條第1項、第2項第1款
在公共場所或公眾得出入之場所聚集三人以上，施強暴脅迫者，
在場助勢之人，處一年以下有期徒刑、拘役或十萬元以下罰金；
首謀及下手實施者，處六月以上五年以下有期徒刑。
犯前項之罪，而有下列情形之一者，得加重其刑至二分之一：
一、意圖供行使之用而攜帶兇器或其他危險物品犯之。